【裁判字號】    89,訴,1373
【裁判日期】    891221
【裁判案由】    偽造文書等
【裁判全文】
臺灣臺南地方法院刑事判決                        八十九年度訴字第一三七三號
    公  訴  人  臺灣台南地方法院檢察署檢察官
    被      告  甲○○
右列被告因偽造文書等案件，經檢察官提起公訴 (八十九年度偵字第九二八三號、第
一０六一０號)，本院判決如左：
    主  文
甲○○連續行使偽造公文書，足以生損害於公眾及他人，處有期徒刑壹年貳月。偽造
之林明惠、陳得壽、王添冰印章各壹枚，偽造之台南縣永康市農會借款申請書上林明
惠、楊金火、王添冰、吳何香印文（含署押）各壹枚、陳得壽印文（含署押）貳枚，
及其授信約定書上林明惠、楊金火、王添冰、吳何香、陳得壽印文（含署押）各貳枚
均沒收。
    事  實
一、甲○○係台南縣永康市農會信用部放款徵信員，負責抵押品不動產之查估業務，
    甲○○因投資失利，資力嚴重惡化，負債累累，無力清償，又因其自身在永康市
    農會資歷甚深，對於各種作業環節甚為嫻熟，亦知悉該農會內部管理上之漏洞所
    在，且該農會日同事因與甲○○相處日久，對甲○○毫無戒心，甲○○見有機可
    乘，遂心生貪念，鋌而走險，意圖為自己不法之所有，自民國八十五年五月間起
    ，至八十七年七月間止，基於概括犯意，先將其在台南市街道拾獲之林明惠、陳
    得壽、王添冰之身分證影本，將身分證背面「住遷註記」欄內地址，均變造為台
    南縣永康市○○里○○鄰○○路七○六巷一一─七號甲○○之租賃處所。甲○○
    因業務上持有向永康市農會申請借款未成之客戶的土地、建物登記簿謄本，甲○
    ○乃分別將：（一）、不知情之原借款人「李文瑞」所有之台南縣永康市○○○
    段一五三○地號及其上建物三二一九建號之登記簿謄本變造為「林明惠」所有；
    （二）、不知情之原借款人「陳正助」所有之台南縣仁德鄉○○○段一八一○地
    號登記簿謄本變造為「陳得壽」所有；（三）、不知情之原借款人「林俊銘」所
    有之台南縣永康市○○段四一四地號及地上物○一九七九建號登記簿謄本變造為
    「王添冰」所有。甲○○又盜刻林明惠、陳得壽、王添冰、楊金火、吳何香之印
    章，連同前開變造之身分證影本、不動產登記簿謄本，偽造林明惠、陳得壽、王
    添冰之抵押貸款申請書，假冒該三人之申請抵押貸款案，並以楊金火為林明惠之
    連帶保證人，以吳何香為王添冰之連帶保證人、將林明惠、楊金火印章盜蓋於林
    明惠之借款申請書及授信約定書上，將王添冰、吳何香之印章盜蓋於王添冰之借
    款申請書及授信約定書上，甲○○又利用職務之便，虛偽辦理會員登記、開設新
    帳戶、偽填不實抵押品評估調查表，又盜蓋信用部主任謝可及秘書蔡溪山等人職
    章，又自行偽批核准放款，自製放款轉帳傳票及擅自偽鍵電腦資料，均足以生損
    害於前開各被害人及戶政機關、地政機關對戶政及地籍之管理。台南縣永康市農
    會因甲○○之詐貸行為，陷於錯誤，分別於八十五年五月十七日放款新台幣（下
    同）八百七十萬元，撥入甲○○在農會虛設之林明惠帳戶；八十七年三月十三日
    撥款四百八十萬元入虛設之陳得壽帳戶；八十七年七月十七日撥款六百五十萬元
    入虛設之王添冰帳戶內，甲○○又將前開三筆款項分別轉入彰化銀行中華路分行
    張美滿00000000000000號帳戶及永康市農會陳宗義○一七三○─
    三─○號帳戶內，再陸續提現或轉匯私用，累計詐得金額約二千萬元。嗣因甲○
    ○外窮於應付金融檢查，內苦於良心長期譴責，又深恐一旦東窗事發，後果嚴重
    ，終於鼓起勇氣向臺灣臺南地方法院檢察署自首。
二、案經甲○○向檢察官自首及台南縣調查站移送台灣台南地方法院檢察署檢察官偵
    查起訴。
    理  由
一、訊據被告對於右揭事實坦承不諱，核與被害人林明惠、陳得壽、王添冰及證人蔡
    溪山、陳慶裕在檢察官偵查中指述情節相符，並有偽造之放款申請檔案（含變造
    之身分證影本、借款申請書、不動產登記謄本等）、資金流向傳票憑證、帳戶存
    提款明細表等資料在卷可參，被告之自白核與事實相符，被告犯行堪以認定，應
    依法論科。
二、核被告所為，係犯刑法第三百三十九條第一項、第三百三十九條之三第一項、第
    二百十條、第二百十一條、第二百十二條、第二百十五條、第二百十六條之罪。
    被告所為數行為，時間緊接，所犯罪名相同，顯係基於概括犯意反覆為之為連續
    犯，依法以一罪論並加重其刑。被告連續犯前開各罪間，有方法結果之牽連關係
    ，為牽連犯，應從一重之連續行使偽造公文書罪處斷。另被告於犯罪被有偵查權
    之人或機關發覺前，向檢察官自首而接受審判，合於自首之要件，依法減輕其刑
    ，並依先加後減之方法為之。爰審酌被告之品性，及其犯罪後尚能坦承犯行，態
    度堪稱良好，所生危害等一切情狀，量處如主文所示之刑，以資懲儆。查被告前
    未曾受有期徒刑以上刑之宣告，有臺灣高等法院被告全國前案紀錄表一份附卷可
    稽，其因一時失慮，致罹刑章，經此偵查、審判程序之教訓，當知所警惕，信無
    再犯之虞，本院因認所宣告之刑，以暫不執行為適當，爰併宣告緩刑四年，以啟
    自新。偽造之林明惠、楊金火、陳得壽、王添冰、吳何香印章各壹枚，雖未扣案
    ，惟不能證明已經減失，仍應依法宣告沒收。偽造之台南縣永康市農會借款申請
    書上林明惠、楊金火、王添冰、吳何香印文（含署押）各壹枚、陳得壽印文（含
    署押）貳枚，及其授信約定書上林明惠、楊金火、王添冰、吳何香、陳得壽印文
    （含署押）各貳枚均依法宣告沒收。
三、據上論斷，應依刑事訴訟法第二百九十九條第一項前段、刑法第三百三十九條第
    一項、第三百三十九條之三第一項、第二百十條、第二百十一條、第二百十二條
    、第二百十五條、第二百十六條、第五十六條、第五十五條、第二百十九條，罰
    金罰鍰提高標準條例第一條前段，判決如主文。
    本案經檢察官柯怡伶到庭執行職務。
中      華      民      國    八十九    年     十二     月    二十一    日
                              臺灣臺南地方法院刑事第二庭
                                            法  官  王  立  村
右正本證明與原本無異
如不服本判決，應於判決送達後十日內，向本院提出上訴狀。
                                            書記官  歐  貞  妙
中      華      民      國    八十九    年     十二     月    二十一    日
附錄本案論罪科刑法條全文：
刑法第二百十一條
偽造、變造公文書，足以生損害於公眾或他人者，足以生損害於公眾或他人者，處一
年以上七年以下有期徒刑、拘役或五百元以下罰金。刑法第二百十六條
行使第二百十條至第二百十五條之文書者，依偽造、變造文書或登載不實事項或使登
載不實事項之規定處斷。


司法院資訊處製作；財團法人民間司法改革基金會備份。
